【裁判字號】    94,竹簡,1430
【裁判日期】    950331
【裁判案由】    給付租金等
【裁判全文】
臺灣新竹地方法院民事簡易判決      94年度竹簡字第1430號
原      告  科學工業園區管理局
法定代理人  甲○○
訴訟代理人  金玉瑩律師
            陳嘉龍律師
被      告  曜宇半導體股份有限公司
法定代理人  丙○○
                        7樓之.
                        2
                        路1號.
訴訟代理人  謝孟儒律師
            蘇明淵律師
被      告  乙○○
                        1巷6.
訴訟代理人  張振興律師
上列當事人間給付租金等事件，本院於民國95年3月9日辯論終結
，判決如下：
    主  文
被告應連帶給付原告新台幣壹佰伍拾萬仟肆佰貳拾肆元，及
自民國九十四年十一月三十日起至清償日止，按年息百分之五計
算之利息。
原告其餘之訴駁回。
訴訟費用由被告連帶負擔二分之一，餘由原告負擔。
本判決第一項於原告以新台幣伍拾壹萬元或等值之無記名可轉讓
定期存單為被告供擔保後得假執行。但被告如於假執行程序實施
前，以新台幣壹佰伍拾肆萬元為原告預供擔保，得免為假執行。
原告其餘假執行之聲請駁回。
  事 實 及 理 由
壹、原告主張：
一、被告曜宇半導體股份有限公司（以下簡稱曜宇公司）與原告
    於民國93年5 月25日簽訂廠房租賃契約書，約定被告曜宇公
    司承租原告管理之坐落於新竹科學工業園區新竹市○區○○
    ○路1號3樓C1之廠房，面積1452平方公尺，租期自民國93年
    5 月25日起至至93年12月31日止，應按月向原告繳付租金新
    台幣374006元。
二、被告曜宇公司於前述租期屆滿後，依前揭系爭租約第2條第2
    項規定，租賃契約當然終止，並應依前揭系爭租約第17條之
    規定盡速騰空系爭廠房交還原告。詎料被告曜宇公司竟不予
    搬遷，為此原告曾於94年2月3日以園建字第0940003630號函
    催告被告曜宇公司速予搬遷並支付相當於每月租金三倍之違
    約金等，被告曜宇公司亦未予回應，並遲至94年2 月28日始
    將前揭廠房騰空返還原告。
三、被告曜宇公司曾於94年3月28日以宇管字第94030001 號函，
    表示與原告之廠房租賃契約於93年12月31日終止不再續約，
    且願意給付原告無權佔用期間 (即94年1月及2 月份)相當租
    金之費用。合計原告得依據系爭契約與民法不當得利法理等
    ，請求被告曜宇公司支付之金額項目如后：
(一)租金：94年1月1日起至94年2月28日止
            374006元 * 2個月 = 748012元
(二)營業稅：94年1月1日起至94年2月28日止
            374006元 * 5% * 2個月 = 37400元
(三)懲罰性違約金
            374006元 * 3 * 2個月 = 0000000元
(四)前述金額合計為：3,029,448元整。
四、被告乙○○為系爭租約之連帶保證人，故並訴請其就前揭請
    求連帶給付。
    並聲明：
    1、被告應給付原告0000000元，並應自起訴狀繕本送達之翌
       日起至清償日止，按年息百分之五計算之利息。
    2、原告願供擔保，請准宣告假執行。
    3、訴訟費用由被告連帶負擔。
貳、被告曜宇公司則以：
    就原告主張之租金及營業稅請求部分無意見，惟原告主張之
    違約金過高，查被告就系爭廠房無法正常營運因係原告無法
    提供合於約定使用、收益之租賃物，被告雖遲延2個月搬離
    系爭廠房，但願意支付遲延2個月之租金，顯見原告就此已
    無損害。
    被告乙○○則以：
    被告乙○○早於93年12月31日辭去曜宇公司之一切職務，且
    經曜宇公司資遣在案，是被告已解除對曜宇公司之連帶保證
    人之責任，故原告自94年1月1日起針對被告曜宇公司之債務
    ，其均無庸負責。且原告於94年2月3日之催告信函並未函寄
    被告游曜宏。
    並均聲明：原告之訴及假執行之聲請均駁回，並均願供擔保
    准免為假執行之宣告。
、本院之判斷：
一、原告主張其與被告曜宇公司於93年5 月25日簽訂廠房租賃契
    約書，約定被告曜宇公司承租原告管理之坐落於新竹科學工
    業園區新竹市○區○○○路1號3樓C1之廠房，面積1452平方
    公尺，租期自民國93年5 月25日起至至93年12月31日止，應
    按月向原告繳付租金新台幣374006元之情，業經提出科學工
    業園區管理局廠房租賃契約書可稽，且為兩造所不否認，堪
    信為真實。
二、被告曜宇公司於前述租期屆滿後，並未於93年12月31日前依
    約騰空系爭廠房交還原告，並遲至94年2 月28日始將前揭廠
    房騰空返還原告之情，復為兩造所不爭執。是原告依據不當
    得利之法律基礎請求被告曜宇公司給付無權佔用期間 (即94
    年1月及2月份)相當租金之費用及依據上開契約第6條之約定
    請求上開1、2月加計百分之5計算之營業稅，共合計 785412
    元（(74006* 2)+(74006* 5% *2)=785412）部分，為有理由
    。
三、又被告乙○○為系爭租賃契約之連帶保證人，此有上開契約
    書可佐，被告乙○○雖以前開情詞置辯，然細究卷附租賃契
    約書之內容，被告乙○○係以個人身分名義，擔任被告曜宇
    公司有關系爭廠房租賃債務之連帶保證人，並無訂明被告乙
    ○○之離職為解除擔任曜宇公司連帶保證人之條件，此外，
    被告乙○○復未就此提供任何證據供本院進一步審認，是被
    告乙○○上開所辯顯不足採。被告游曜宏仍應就被告曜宇公
    司上開債務負擔連帶保證人之責任。
四、按約定之違約金過高者，法院得減至相當之數額，民法第25
    2 條定有明文。而有違約金約定者，不問其作用為懲罰抑為
    損害賠償額之預定，如其金額過高，法院均得予以酌減，最
    高法院50年台抗字第55號判例意旨可供參考。經查：觀諸系
    爭契約第18條規定：「本約租賃期間屆滿或經終止後，乙方
    （即被告）遲延未依本約規定將本約廠房交還甲方（即原告
    ）時，每逾一日，乙方應給付甲方相當於每日租金三倍之懲
    罰性違約金予甲方，並應賠償甲方因此所蒙受之損失。」等
    情，本院斟酌被告曜宇公司承租之系爭廠房座落於新竹工業
    園區，面積高達1452平方公尺，原告預期系爭租約到期後轉
    租他人之利益，被告曜宇公司無權占用之使用期間、狀態等
    等一切情狀，認每月按照租金3 倍計算之違約金，顯屬過高
    ，應按月以374006元計算違約金始為允當，從而，被告曜宇
    公司遲延2月交還廠房予原告，原告就748012元（374006*2
    =748012）範圍內之請求為有理由，應予准許，逾此部分之
    請求，即無依據，應予駁回。
肆、綜上所述，原告基於不當得利及租賃契約之法律關係請求被
    告連帶給付積欠相當租金之不當得利及違約金共0000000 元
    ，及自起訴狀繕本送達之翌日起即94年11月30日起至清償日
    止，按年息百分之5 計算之利息為有理由，應予准許，至逾
    上開範圍請求部分，則均為無理由，應予駁回。
伍、本件判決之基礎已臻明確，兩造其餘之攻擊、防禦方法與舉
    證，核與判決結果無影響，爰不一一論列，併此敘明。
陸、兩告均陳明願供擔保，請准宣告假執行或免為假執行，經核
    原告勝訴部分，合於法律規定，爰分別酌定相當之擔保金額
    宣告之；其餘假執行之聲請，因該部分訴之駁回而失所依據
    ，應予駁回。
柒、訴訟費用負擔之依據：民事訴訟法第79條、第85條第2項。
中    華    民    國    95    年    3     月    31    日
                  民事簡易庭    法  官  彭淑苑
以上正本係照原本作成。
如對本判決上訴，須於判決送達後20日內向本院提出上訴狀。
中    華    民    國    95    年    3     月    31    日
                                書記官  張永榮


司法院資訊處製作；財團法人民間司法改革基金會備份。
